【裁判字號】    95,訴,9919
【裁判日期】    951228
【裁判案由】    損害賠償
【裁判全文】
臺灣臺北地方法院民事判決              95年度訴字第9919號
原      告  大業興電通股份有限公司
法定代理人  丙○○
訴訟代理人  黃國鐘律師
被      告  日通欣運股份有限公司
法定代理人  乙○○
訴訟代理人  曾海光律師
被      告  甲○○
上列當事人間請求損害賠償事件，本院於民國95年12月14日言詞
辯論終結，判決如下：
    主      文
原告之訴駁回。
訴訟費用由原告負擔。
    事實及理由
壹、原告主張：
一、原告於民國94年5月24日將一批價值新臺幣（下同）523,211
    元之記憶卡（以下簡稱系爭貨物）交由被告日通欣運股份有
    限公司（以下簡稱日通公司）運送至訴外人先領航空貨運，
    然原告於同月26日發現系爭貨物並未送至指定之地點，經詢
    問被告日通公司，該公司告知係運送地址有誤，將儘速更正
    送達。詎被告日通公司之總經理於同月27日，復告知原告運
    送系爭貨物之司機即被告甲○○連人帶貨於 94年5月25日失
    蹤，其已報案處理，請求原告等候三日；惟經原告詢問報案
    分局及承辦警員後，始知悉被告日通公司並未報案處理，迄
    至同月30日，被告日通公司之總經理始告知原告其已尋獲被
    告甲○○，並已於 94年5月28日報案處理，然系爭貨物已經
    遺失。
二、經原告向被告日通公司要求賠償，原告與被告日通公司之總
    經理於94年6月1日會面協商，詎被告日通公司表示依據託運
    單上之託運合約，被告日通公司僅須賠償原告五萬元。嗣後
    被告日通公司即拖延處理，迄未賠償原告之損失。
三、系爭貨物係遭被告甲○○所竊盜或業務侵占，致原告喪失對
    系爭貨物之所有權，被告日通公司為被告甲○○之僱用人，
    原告自得依據侵權行為之法律關係及民法第188條第1項之規
    定，請求被告日通公司及被告甲○○負擔連帶損害賠償責任
    。
四、本件侵權行為之發生，乃被告甲○○之業務侵占行為所致，
    與原告完全無關；故被告日通公司抗辯原告與有過失云云，
    非屬可採。
五、聲明：(一)被告應連帶給付原告523,211元，及自94年5月28日
    起至清償日止，按週年利率5%計算之利息。(二)訴訟費用由被
    告負擔。
貳、被告甲○○主張：
一、當天伊自台北市○○街第一站的一家電子公司開始送貨，再
    轉去台北市○○街、開封街、中華路等處商家送貨，都是將
    車子停在路邊的停車格，車門也都有上鎖，但是當伊到達本
    件運送地點台北市○○街 171號先領航空貨運時，打開車門
    檢視，卻發現系爭貨物已經不在車內，伊判斷應該是被別人
    跟車，在伊送貨進去店家時，將系爭貨物劫走；伊本身並沒
    有拿走系爭貨物。
二、聲明：原告之訴駁回。
參、被告日通公司主張：
一、被告甲○○於94年 5月28日，至台北市政府警察局中正第一
    分局報案，稱其所運送之系爭貨物，於 94年5月年25下午在
    台北市○○街運送途中，疑遭人跟蹤行竊，其並未涉及竊盜
    或侵占。
二、原告依據民法第188條第1項之規定，請求被告負連帶賠償責
    任，惟原告委託被告日通公司運送時，曾就系爭貨物填寫快
    遞託運單，其並未載明內容物為何，亦未依託運單上所載託
    運契約第 3條約定，以保值交寄方式為之，卻於系爭貨物遺
    失後，始主張其交付運送而遺失之貨款價值達 523,211元，
    故被告日通公司否認原告所運交之貨物為其所主張之系爭貨
    物，原告就此應負舉証責任。
三、原告主張委託被告日通公司運送之系爭貨物為記憶卡，其特
    性為體積小而總和之價值昂貴，其外包裝亦不大，惟其既為
    貴重物品，原告竟不依託運契約之約定，加以保值交寄，被
    告日通公司自得依民法第639條第1項規定，主張對於其喪失
    或毀損，不負責任。
四、被告甲○○當時為被告日通公司之受僱人，於執行其運送貨
    物之職務期間，縱將原告所託運之系爭貨物遺失，惟其執行
    職務之方法或行為並未涉及不法，自非不法侵害被告之權利
    。又況，被告甲○○稱伊係於運送貨物途中，遭人跟蹤，並
    於其將車停靠路邊於送交貨品時，遭竊賊敲開後門，隨即竊
    取系爭貨物，至於竊賊何以知悉系爭貨物，伊並不知情，故
    伊於執行職務時，並無故意或過失，更非由其竊盜或侵占，
    原告之主張，實無理由。且被告甲○○於任職被告日通公司
    期間，並未涉有不法記錄，被告日通公司於監督其職務時，
    就其開車、停放或運交等行為，均不定時對其加以督導，已
    盡相當之注意，然本件似為專偷記憶卡之集團所為，被告日
    通公司既對被告甲○○予以相當之注意而仍不免發生損害，
    自得依民法第188條第1項但書規定，主張免責。
五、再者，原告系爭貨物之價值既屬昂貴，原告竟未告知被告日
    通公司，更未以保值方式交付委託被告日通公司運送，致被
    告被告日通公司無從知悉系爭貨物之價值，而對系爭貨物加
    強注意，原告自有民法第 217條與有過失規定之適用。況且
    ，被告日通公司僅依貨物外觀價值收取80元之運費，原告主
    張被告應連帶賠償其運費數百倍之價格，亦有違誠信原則及
    交易安全，是原告依民法第639條第1項及系爭託運契約第 2
    條約定，僅得主張以運費之 5倍至10倍之價錢予以賠償，方
    符公平。
六、聲明：(一)原告之訴駁回。(二)訴訟費用由原告負擔。
肆、兩造不爭執之事實：
一、原告於 94年5月24日將系爭貨物交由被告日通公司運送至台
    北市○○街171號之訴外人先領航空貨運。
二、被告日通公司派遣被告甲○○履行運送系爭貨物之債務。
二、系爭貨物迄未送達訴外人先領航空公司，被告甲○○已於95
    年5月28日向台北市政府警察局中正第一分局報案系爭貨物
    遭竊。
伍、得心證之理由：
本件兩造所爭執之處，應在於(一)系爭貨物是否遭被告甲○○所竊
盜或業務侵占？(二)被告甲○○就原告喪失系爭貨物之損害，是否
應負擔侵權行為之損害賠償責任？
一、按「侵權行為固以故意或過失侵害他人之權利為成立要件，
    惟關於假扣押裁定，因自始不當而撤銷，或因民事訴訟法第
    529條第2項及第530條第3項之規定而撤銷者，債權人應賠償
    債務人因假扣押或供擔保所受之損害，同法第 531條定有明
    文，故債權人所負此項賠償損害責任，乃本於假扣押裁定撤
    銷之法定事由而生，債務人賠償請求權之成立，即不以債權
    人之故意或過失為要件，至債權人對於分配表聲明異議，並
    對於他債權人起訴雖受敗訴判決，但法律上既無該聲明異議
    人應賠償他債權人因此所受損害之明文規定，則該他債權人
    對於聲明異議人如請求損害賠償，惟得依民法侵權行為之法
    則辦理，亦即對於聲明異議人之有故意或過失應負證明之責
    。」，最高法院著有58年台上字第1421號判例可資參照；是
    民事訴訟之當事人主張他造當事人應負侵權行為之損害賠償
    責任者，自應就他造當事人有何故意或過失行為，負擔民事
    訴訟法上之舉證責任。
二、次按「因故意或過失，不法侵害他人之權利者，負損害賠償
    責任。故意以背於善良風俗之方法，加損害於他人者亦同。
    」，民法第184條第1項定有明文。經查，原告主張系爭貨物
    係遭被告甲○○所竊盜或業務侵占云云，未據提出任何證據
    以實其說，此項主張既已為被告甲○○及被告日通公司所否
    認，自難於毫無積極證據之情形下，遽信其為真實。參以被
    告等所抗辯：應該是竊賊利用被告甲○○送貨至其他商家時
    ，開啟車門竊走系爭貨物等情，衡諸我國社會目前治安現況
    ，應非毫無可能；而原告就系爭貨物於被告甲○○運送途中
    發生滅失之事實，復未能具體指出，或提出任何證據，以證
    明被告甲○○就此有何過失，是揆諸前揭判例意旨及法律規
    定，原告既未能證明被告甲○○就系爭貨物之滅失，有何故
    意或過失之行為，其依據侵權行為之法律關係（按經本院於
    95年12月14日言詞辯論期日向原告訴訟代理人闡明：「是否
    也要依照契約關係債務不履行請求？」，原告訴訟代理人明
    確陳述：「我們不主張債務不履行，請法院判斷侵權行為是
    否成立即可。」），請求被告甲○○賠償原告因系爭貨物滅
    失所受之損害，即無理由。
三、復按「受僱人因執行職務，不法侵害他人之權利者，由僱用
    人與行為人連帶負損害賠償責任。」，民法第188條第1項前
    段定有明文。經查，本件被告甲○○就原告因系爭貨物滅失
    所受之損害，並不負擔侵權行為之損害賠償責任一節，前已
    敘明；則受僱人即被告甲○○對於系爭貨物之滅失既無侵權
    行為之賠償責任，僱用人即被告日通公司就此即顯無任何連
    帶賠償責任可言；是原告依據上開民法第188條第1項前段之
    規定，請求被告日通公司與被告甲○○連帶賠償原告因系爭
    貨物滅失所受之損害，自亦無理由。
四、綜上所述，原告依據侵權行為之法律關係，請求被告連帶賠
    償系爭貨物滅失之損害 523,211元及遲延利息，核無理由，
    應予駁回之。
陸、本件事證已臻明確，兩造其餘主張陳述及所提之證據，均毋
    庸再與審酌，附此敘明。
柒、據上論結：原告之訴為無理由，依民事訴訟法第78條，判決
    如主文。
中    華    民    國    95    年    12    月    28    日
                  民事民二庭    法  官  楊代華
以上正本係照原本作成
如對本判決上訴，須於判決送達後20日內向本院提出上訴狀
中    華    民    國    95    年    12    月    28    日
                                書記官  許婉如


司法院資訊處製作；財團法人民間司法改革基金會備份。
